【裁判字號】    95,急搜,5
【裁判日期】    950406
【裁判案由】    聲請緊急搜索
【裁判全文】
臺灣基隆地方法院刑事裁定               95年度急搜字第5號
聲  請  人  行政院海岸巡防署海岸巡防總局北部地區巡防局
法定代理人  乙○○
受 搜索 人  甲○○
上列聲請人因受搜索人涉嫌違反毒品危害防制條例案件，於中華
民國95年4 月1 日逕行搜索，並於實施後陳報本院，本院裁定如
下：
    主  文
原搜索撤銷。
    理  由
一、按刑事訴訟法第131條第1項規定：「有左列情形之一者，檢
    察官、檢察事務官、司法警察官或司法警察，雖無搜索票，
    得逕行搜索住宅或其他處所：一因逮捕被告、犯罪嫌疑人或
    執行拘提、羈押，有事實足認被告或犯罪嫌疑人確實在內者
    。二因追躡現行犯或逮捕脫逃人，有事實足認現行犯或脫逃
    人確實在內者。三有明顯事實足信為有人在內犯罪而情形急
    迫者」；前項搜索由檢察事務官、司法警察官或司法警察為
    之者，應於執行後3日內報告該管檢察署檢察官及法院，法
    院認為不應准許者，應於5日內撤銷之，同條第3項中段、後
    段亦有明文規定。
二、聲請人之報告意旨略以：該局基隆機動查緝隊於民國95年4
    月1 日凌晨零時30分許，接獲現譯機房通知，前往臺北縣永
    和市○○路○ 段與永貞路口之「麥當勞」埋伏守候，欲待張
    金鈴、受搜索人甲○○與上游毒販交易時一舉成擒，但因行
    蹤暴露，而與受搜索人所駕駛之車牌號碼6370-DA 號汽車發
    生輕微碰撞，以致逃脫，後因現譯機房隨時監控該員位置及
    其行蹤，而於同日上午6 時10分許，發現該員所駕駛之車輛
    停放在基隆市○○街2 巷2 號（大衛營社區）內之停車場，
    該局人員隨即在該處等待受搜索人前往取車，並於同日上午
    6 時40分許，受搜索人駕駛車牌號碼4091-EK 號箱型車到達
    該處時攔下，經受搜索人同意後，對車牌號碼6370-DA 號汽
    車實施搜索，但未查獲任何違法物品，經電洽承辦檢察官後
    ，認有必要對受搜索人之住所（基隆市○○街146 號4 樓）
    實施搜索，因受搜索人辯稱該處為友人住處，不願配合搜索
    ，該局人員遂依刑事訴訟法第131 條第1 項第1 、2 、3 款
    等規定，帶領受搜索人至上址住處，以其隨身攜帶之鑰匙開
    啟鐵門後進入屋內，並自同上午8 時50分起，至同日上午9
    時48分止，在現場實施逕行搜索，並起出第二級毒品安非他
    命、大麻以及分裝袋、帳冊等物（詳如本院卷附搜索扣押筆
    錄、扣押物品目錄表），故依刑事訴訟法第131 條第3 項之
    規定，於執行後3 日內之95年4 月3 日，向該管檢察署檢察
    官及法院報告等語。
三、本院則以：
    １、依卷內聲請人提出之逕行搜索報告書、搜索扣押筆錄所
        載，聲請人係依刑事訴訟法第131 條第1 項第1 款「因
        逮捕被告、犯罪嫌疑人或執行拘提、羈押，有事實足認
        被告或犯罪嫌疑人確實在內者」、第2 款「因追躡現行
        犯或逮捕脫逃人，有事實足認現行犯或脫逃人確實在內
        者」以及第3 款「有事實足信為有人在內犯罪而情形急
        迫者」等規定，前往上址實施逕行搜索。惟刑事訴訟法
        第131 條第1 項所列各款之無令狀搜索，係針對被告或
        犯罪嫌疑人所為之拘捕搜索，執行要件在於以對「人」
        拘捕為前提所為之搜索，而不及於對「物」之搜索。
    ２、惟依卷內逕行搜索報告書所載，受搜索人於95年4 月1
        日上午6 時40分許，已遭聲請人所屬之查緝員（具司法
        警察身分）攔下，並經受搜索人同意後，搜索車牌號碼
        6370-DA 號汽車，顯見受搜索人當時業已置於查緝員之
        實力支配下，亦即查緝員於同日上午8 時50分前往「基
        隆市○○街146 號4 樓」處逕行搜索時，實際上並無在
        搜索現場拘捕「人」之問題，目的僅在於搜索違法物品
        ，此亦可自卷附刑事案件移送書犯罪事實欄四第5 行以
        下記載：「……專案小組深信甲○○與張金鈴於凌晨在
        永和所購得之毒品藏匿在該處所內，經請示謝奇孟檢察
        官後對該處所實施逕行搜索」等語查悉。則聲請人援用
        刑事訴訟法第131 條第1 項各款之規定實施逕行搜索，
        顯於法不合。
四、綜上所陳，聲請人並無刑事訴訟法第131條第1項所列各款之
    逕行搜索事由，其逕行搜索於法不合，應予撤銷。
五、依刑事訴訟法第131條第3項，裁定如主文。
中    華    民    國    95    年    4     月    6     日
                  刑事第五庭法  官  楊皓清
以上正本證明與原本無異。
對於本件裁定如有不服，應於收受送達後5日內，向本院提出抗
告書狀，敘述抗告之理由，抗告於臺灣高等法院。
中    華    民    國    95    年    4     月    6     日
                            書記官  王月娥


司法院資訊處製作；財團法人民間司法改革基金會備份。
